【裁判字號】    99,交聲,33
【裁判日期】    990428
【裁判案由】    違反道路交通管理處罰條例
【裁判全文】
臺灣宜蘭地方法院刑事裁定              99年度交聲字第33號
原處分機關  交通部公路總局臺北區監理所宜蘭監理站
異  議  人  甲○○
即受處分人
上列異議人即受處分人因違反道路交通管理處罰條例案件，對於
原處分機關即交通部公路總局臺北區監理所宜蘭監理站民國99年
1月26日所為之處分（原處分案號：宜監字第裁43-Z00000000號
）聲明異議，本院裁定如下：
    主  文
異議駁回。
    理  由
一、原處分意旨略以：異議人即受處分人甲○○於民國98年8月
    26日15時許，駕駛車牌號碼7033-JJ號租賃小客車，在國道
    五號高速公路北上43.9公里處，因有「行駛高速公路行速50
    公里，低於速限60公里，經雷射槍測定，低於速限10公里」
    之違規行為，為警製單舉發。原處分機關調查後，認異議人
    「汽車行駛高速公路速度低於規定之最低速（未滿20公里）
    」之違規情節屬實，依道路交通管理處罰條例第33條第1項
    第1款規定，裁處異議人罰鍰新臺幣（下同）3,000元，並依
    同條例第63條第1項第1款（原處分漏載第1款）規定，記違
    規點數1點。
二、異議意旨略以：異議人於98年8月26日15時許，駕駛車牌號
    碼7033-JJ號租賃小客車，搭載友人乙○○就醫，途中因乘
    客乙○○身體不適要求異議人減速行駛外車道，則異議人採
    取減速慢行之行為實屬避免他人產生更大危害之正當行為，
    卻遭員警攔查製單舉發，為此爰於法定期間內聲明異議，請
    求撤銷原處分云云。
三、按汽車行駛於高速公路、快速公路或設站管制之道路，不遵
    使用限制、禁止、行車管制及管理事項之管制規定而其行車
    速度超過規定之最高速限或低於規定之最低速限，處汽車駕
    駛人3,000元以上6,000元以下罰鍰；汽車駕駛人違反道路交
    通管理處罰條例第33條第1項之規定者，除依原條款處罰鍰
    外，並予記違規點數1點，道路交通管理處罰條例第33條第1
    項第1款、第63條第1項第1款分別載有明文。
四、經查：
（一）異議人於98年8月26日15時許，駕駛車牌號碼7033-JJ號租
      賃小客車，在國道五號高速公路北上43.9公里處，因有「
      行駛高速公路行速50公里，低於速限60公里，經雷射槍測
      定，低於速限10公里」之違規行為，為警製單舉發之事實
      ，異議人所不否認，並有內政部警政署國道公路警察局Z0
      0000000號舉發違反道路交通管理事件通知單在卷可稽（
      詳本院卷第8頁），應可認定。
（二）按所謂緊急避難，乃指行為人處於危急情況下，為避免自
      己或他人生命、身體、自由、名譽、或財產之緊急危難，
      而出於「不得已」之行為，故避難行為在客觀上必須為達
      成避難目的之唯一而必要之手段。查證人乙○○於審理中
      固證稱：「…但因為我身體不適，有心臟病及高血壓，是
      我拜託他開慢一點，說我有點想吐。」，「（問：當天是
      否有吐？）沒有吐，但是當時開上高速公路後我的心臟很
      不舒服，好像快要縮起來了。」等語（詳本院卷第47頁）
      ，而伊患有陳舊性腦中風併佐側偏癱、高血壓、糖尿病、
      周邊動脈血管阻塞、右側頸動脈血管狹窄、缺氧性心臟病
      變等，亦有財團法人羅許基金會羅東博愛醫院（下稱博愛
      醫院）診斷證明書存卷可查（詳本院卷第5頁）。惟上開
      症狀均為慢性病，且異議人為警經雷射槍測定攔下時，車
      上乘客乙○○在警舉發時，精神狀況無異常，並可自行下
      車之事實，業據證人即舉發本件之警員丙○○證稱：「（
      問：開單過程中，乙○○是否有下車？）乙○○原本要下
      車，他有意思要下車，但是我的同事丁○○要他不要下車
      ，因為在國道上下車很危險。」等語（詳本院卷第34頁）
      ；及證人即舉發本件之警員丁○○證稱：「（問：當時看
      到該車前座的乘客座之人【即證人乙○○】的情況如何？
      ）我覺得他當時的意識還好，有持拐杖，他說話不是很清
      楚。」，「（問：當時證人乙○○是否有說他有頭暈？）
      沒有這樣說，但有說他有中風。」，「（問：以你當時的
      距離，是否覺得證人乙○○有呼吸急促的情況？）我沒有
      注意到證人乙○○的狀況，我與異議人對談時，證人乙○
      ○也有在講話。」，「（問後來有無請證人乙○○下車？
      ）沒有，但是他後來有自己下車，我有請他回到車上等候
      。」，「（問：證人乙○○當時是否有提到他的心臟、或
      是其他不舒服的地方？）他當時有提到他的心臟不舒服，
      講話有點口齒不清，但沒有指出那裡不舒服，也沒說他有
      頭暈，我們當時有詢問是否要叫救護車來，但他們沒有回
      應此事。」等語（詳本院卷第43至45頁）明確。再經詢問
      乙○○所就診之博愛醫院，該院回覆：患者（按乙○○）
      有多種慢性病，可能會有許多身體不適之症狀，如呼吸急
      促、頭暈、胸悶、心悸等，這些症狀並無與某種情境特別
      相關，一般活動中，可能較易發生。於時速60公里小客車
      行駛中發生不適，因處於靜止不動休息狀態，並無教科書
      說明減速行駛可減輕症狀，依一般醫療原則，會建議儘速
      就醫治療。若患者是因高速行駛產生緊張情緒，而有上述
      不適症狀，或許減緩速度可以緩和，但此種精神問題難以
      評估，因在以往就診紀錄，患者並未提及此種相關性等語
      ，有博愛醫院99年3月2日（九九）羅博醫字第2010030004
      號函附醫師說明表1份附卷可參（詳本院卷第30、31頁）
      ，是依證人乙○○之病況，亦難謂有緊急危難情況之存在
      。
（三）再異議人及證人乙○○均表示當日係要到頭城等語（分詳
      本院卷第33頁、第47頁）。又異議人陳述：「他（按證人
      丁○○）當時有詢問我們是否需要救護車，但是由於我們
      的目的地快到了，又怕時間來不及，對證人乙○○不好，
      所以說不需要救護車，後來他們要我們開路肩離開。」等
      語（詳本院卷第46頁）。但查異議人為警舉發之地點在國
      道五號高速公路北上43.9公里處，業據前述，而證人丁○
      ○證稱：該處已過羅東交流道，尚未到宜蘭交流道等語（
      詳本院卷第52頁）。則要到頭城，尚需經過宜蘭及頭城交
      流道，距離尚遠，非如異議人所辯：目的地快到云云。況
      如乙○○確有緊急危難，異議人所應到達的地點，應儘速
      下宜蘭交流道找尋就近之醫院，而非在高速公路上以低速
      前進。此反而足認證人乙○○之當時情況尚無緊急危難，
      使異議人「不得已」須以低於時速60公里之速度行駛之事
      實，故異議人所辯，應不足採信。
五、綜上所述，本件異議人前開違規之事證已足堪認定，是原處
    分機關依道路交通管理處罰條例第33條第1項第1款、第63條
    第1項第1款之規定，就異議人駕車行駛高速公路低於規定最
    低速限未滿20公里之違規行為，裁處罰鍰3,000元，並記違
    規點數1點之處分，經核並無違誤，本件異議人之異議為無
    理由，應予駁回。
六、據上論斷，應依道路交通案件處理辦法第19條，裁定如主文
    。
中    華    民    國    99    年    4     月    28    日
                  交通法庭法  官  張育彰
以上正本證明與原本無異。
如不服本裁定，應於裁定送達後5日內，向本院提出抗告狀。（
應附繕本）
                          書記官  陳靜宜
中    華    民    國    99    年    4     月    28    日

司法院資訊處製作；財團法人民間司法改革基金會備份。
